臺灣板橋地方法院交通事件裁定 　　　 94年度交聲字第1435號
異　議　人
即受處分人 甫峰貨運有限公司
代　表　人 甲○○
上列異議人即受處分人因違反道路交通管理處罰條例案件，對於
交通部公路總局臺北區監理所於民國九十四年七月二十八日以北
監營字第裁四○－Ｚ00000000號裁決書所為之處分，聲
明異議，本院裁定如下：
    主  文
原處分撤銷。
甫峰貨運有限公司汽車所有人，其汽車駕駛人駕駛大貨車，領有
小型車駕駛執照駕車，處罰鍰新臺幣捌萬元，並吊扣汽車牌照
個月。
    理  由
一、按汽車駕駛人駕駛聯結車、大客車、大貨車，係領有小型車
    駕駛執照駕車者，汽車所有人及駕駛人各處新臺幣（下同）
    四萬元以上八萬元以下罰鍰，並當場禁止該汽車駕駛人繼續
    駕駛及扣留其車輛牌照；違反上開情形者，並吊扣其汽車牌
    照三個月；汽車所有人如已善盡查證駕駛人駕駛執照資格之
    注意，或縱加以相當之注意而仍不免發生違規者，汽車所有
    人不受上述處罰。道路交通管理處罰條例第二十一條之一第
    一項第三款、第三項、第四項分別定有明文。次按道路交通
    管理處罰條例第二十一條之一於民國九十年一月十七日經公
    布增訂，其立法目的係鑒於大型車輛肇事所生之交通事故傷
    亡情形，多遠較單純小型車或機器腳踏車發生之事故嚴重，
    乃要求駕駛人駕駛該類車輛均必須具有合格之駕駛執照，加
    重違規者之處罰，並對於汽車所有人亦處以相同之罰鍰及吊
    扣其汽車牌照三個月，以促使汽車所有人能善盡其查證管理
    之責任。又上開種類車輛之所有人（含運輸業者），對於該
    等車輛，依法既負有查證駕駛人駕駛執照資格之注意義務，
    基於此一義務，車輛所有人非僅有事前選任合格駕駛人之責
    任，更負有建立駕駛監督、支援等機制之管理責任，始能於
    平日隨時查證、考核實際駕駛人之身分及狀況，以確保實際
    駕駛該類車輛之人符合法定之駕駛資格，防範事故於未然。
    末按上揭條文第四項所定之該類汽車所有人之免責事由，係
    屬其免責之例外規定，汽車所有人茍欲免其責任，即應就此
    等免責事由之存在負舉證之責。
二、異議人即受處分人甫峰貨運有限公司所有之車號三Ｋ－一四
    三號營業一般大貨車，於九十四年四月十九日下午七時十分
    許，因駕駛人范國清領有小型車駕駛執照駕駛上揭大貨車，
    行經國道三號公路南向三一三．七公里處時，經內政部警政
    署國道公路警察局第八警察隊白河分隊警員盧榮吉攔停查獲
    ，並掣單當場舉發，嗣於九十四年五月十六日經同上警員以
    駕駛人領有小型車駕駛執照越級駕駛大貨車之違規行為，另
    掣單舉發受處分人（汽車所有人），受處分人未於九十四年
    六月十五日應到案日期前提出申訴，原處分機關乃於九十四
    年七月二十八日依道路交通管理處罰條例第二十一條之一第
    一項第三款、同條第三項（原裁決漏引同條第三項）規定，
    仍從輕裁處受處分人罰鍰四萬元並吊扣汽車牌照三個月。
三、異議人即受處分人甫峰貨運有限公司之代表人甲○○固於其
    所提聲明異議書狀（按雖異議人所提書狀名稱係「申訴書」
    ，惟究其內容係對本件交通違規案件之舉發裁處有所不服而
    聲明異議，無礙異議人已依法於期限內聲明異議之認定）上
    坦承其所有上開營業一般大貨車有經其所僱用之隨車助理員
    范國清於上揭時間駕駛，行經上揭舉發路段之事實，惟矢口
    否認有何違反道路交通管理處罰條例之行為，辯稱：原負責
    駕駛大貨車之駕駛於九十四年四月十九日因故未能駕駛，伊
    遂在隨車助理員范國清主動提出要求下同意由其駕駛該車下
    南部，惟伊交車前曾詢問范國清是否有大貨車駕駛執照，渠
    回稱「有」等語，伊並回想范國清有至駕訓班學習駕車及考
    照之事實，伊遂認所言不假，因而允將上開車輛交范國清駕
    駛；再者，違規發生後，異議人公司之負責人經向范國清查
    詢詳情，復回稱確有考照並通過實情，然因忙碌忘記領照等
    語；又道路交通管理處罰條例第二十一條之一第四項規定，
    汽車所有人如已善盡查證駕駛人駕駛執照資格之注意，或縱
    加以相當之注意而仍不免發生違規者，汽車所有人不受本條
    之處罰。范國清因對駕照資格認知錯誤並隱瞞伊，致伊無辜
    受害，異議人確於交付范國清駕駛前，已相當注意駕駛資格
    之詢問，本件係駕駛人個人違規行為，吊扣汽車牌照，損害
    汽車所有人權益，非屬合理云云。經查，駕駛異議人所有之
    上揭營業一般大貨車之駕駛員范國清於違規時係未「領取」
    大貨車駕駛執照僅領有小型車駕駛執照者，業據范國清於所
    提出之陳述書中載：「本人自九十一年四月二十六日考上，
    自用大貨車駕照，因為不知道之前紅單法繳不能領取駕照，
    所以當日未領駕照，．，遲遲未領取」等語明確，核與異議
    人所檢附范國清駕駛普通大貨車資格之駕駛執照影本，該駕
    駛執照發照日期係九十四年四月二十八日，已在違規行為之
    後，足證范國清於上揭舉發違規時點即九十四年四月十九日
    ，尚未領有可資駕駛大貨車之駕駛執照；雖異議人另以范國
    清確有考照並通過之實情，然因忙碌忘記領取駕駛執照云云
    置辯，惟按道路交通安全規則第五十條第一項規定，汽車駕
    駛執照為駕駛汽車之許可憑證，由駕駛人向公路監理機關申
    請登記，考驗及格後發給之。汽車駕駛人經考驗及格，「未
    領取駕駛執照前，不得駕駛汽車」，並非規定經考驗及格，
    即可駕駛汽車，是異議人執前詞置辯，尚不足採。異議人又
    辯稱：伊已善盡查證駕駛人駕駛執照資格之注意，該違規之
    發生乃係駕駛人個人隱瞞所致，而應予免責云云，惟查，異
    議人已申請公路監理加值服務系統之駕駛人管理系統查詢，
    並於九十三年二月三日開放使用，此有卷附交通部公路總局
    臺北監理所移送書足按，則異議人原可透過該系統輕易查詢
    范國清之領用駕駛執照之種類及異動情形，然迄異議時均尚
    無查詢紀錄，異議人竟諉稱已透過口頭詢問范國清有無大貨
    車駕駛執照，並徒憑駕駛人有至駕訓班學車及考照等情，遽
    以妄斷范國清係領有該合格大貨車駕照之人云云，按異議人
    係職司貨物運送之專業運送人，對交通法規自應知悉熟稔，
    且對駕駛人之事前選任、事後監督、駕駛資格之有無等情，
    均負有善盡管理督導之義務，誠如上述，則異議人僅依駕駛
    人口頭說明為據即任由其駕駛上開車輛，未循上揭系統或要
    求范國清出具已領用之大貨車駕駛執照以查證之，顯未善盡
    詳查之責，從而，異議人上揭辯詞，委無足採，本件事證已
    明，應依法論處。
四、綜上，異議人未能善盡查證駕駛人即其所屬員工范國清駕駛
    執照資格之注意，亦未能加以相當注意而致上述違規情事發
    生且經警舉發屬實，原處分機關依道路交通管理處罰條例第
    二十一條之一第一項第三款、第三項規定，裁處異議人罰鍰
    四萬元並吊扣汽車牌照三個月之處分，故非無見。惟異議人
    並未於應到案日期前提出申訴，且已逾應到案期限三十日以
    上，依違反道路交通管理事件統一裁罰基準表之規定，駕駛
    人領有小型車駕駛執照駕駛大貨車之行為，其汽車所有人即
    異議人應處八萬元之罰鍰，並吊扣其汽車牌照三個月，則原
    處分機關所為之裁決，顯與上開基準表之規定不符，自難認
    為允當。異議人之異議雖無理由，然上開裁決既有違誤之處
    ，自應由本院將原處分撤銷，另行依法裁處如主文第二項所
    示，用期適法。
五、末查，異議人復於異議狀中請求原處分機關於本院裁定之前
    ，先暫緩車輛牌照吊扣之執行，按聲明異議無停止執行之效
    力，但依法裁定停止執行者，不在此限，道路交通案件處理
    辦法第十五條定有明文；再按聲明異議除法院已依職權或依
    原處分機關或受處分人之聲請，有停止執行之裁定外，原裁
    決依下列規定處理之：…二原裁決吊扣汽車牌照或駕駛執照
    者，仍依規定執行；如執行吊扣期間已屆滿而法院尚未裁定
    確定者，應即發還該汽車牌照或駕駛執照。…，違反道路交
    通管理事件統一裁罰基準及處理細則第六十條第一項亦有明
    文。本件異議人之違規事實明確，本院已經裁定如上，若經
    確定，原處分機關即應依法執行，若異議人未提出法定事由
    ，並檢具事證，向執行機關聲請，應無部分暫緩執行之理，
    附此敘明。
據上論斷，應依道路交通案件處理辦法第二十條前段，裁定如主
文。
中　　華　　民　　國　　94　　年　　9 　　月　　13　　日
                 臺灣板橋地方法院交通法庭
                         法  官  王綽光
上正本證明與原本無異
如不服本裁定應於送達後5日內向本院提出抗告狀
                         書記官  林貴卿
中　　華　　民　　國　　94　　年　　9 　　月　　13　　日
